【裁判字號】    97,上訴,568
【裁判日期】    970717
【裁判案由】    搶奪
【裁判全文】
臺灣高等法院臺南分院刑事判決         97年度上訴字第568號
上  訴  人
即  被  告  戊○○
                    (現於臺灣臺南看守所羈押中)
指定辯護人  本院公設辯護人乙○○
上列上訴人因搶奪案件，不服臺灣雲林地方法院97年度訴字第15
1號中華民國97年4月30日第一審判決（起訴案號：臺灣雲林地方
法院檢察署97年度偵緝字第14號），提起上訴，本院判決如下：
    主  文
上訴駁回。
    事  實
一、戊○○意圖為自己不法之所有，於民國 (下同)96年8月10日
    下午3時許，駕駛胡鏞所有於96年7月25日遭竊之車牌號碼XG
    C-113號重型機車（下稱本案機車，收受贓物部分另為臺灣
    嘉義地方法院審理中），行經雲林縣北港鎮○○路77號前，
    見丙○○○（25年11月29日生）獨自坐於門前，認其年邁，
    隨即調頭迴轉，並將本案機車停放於雲林縣北港鎮○○路77
    號前距丙○○○2至3公尺處，即步行下車，以詢問對面有無
    人在為藉口，接近丙○○○，趁丙○○○未及防備之際，徒
    手強拉丙○○○配掛在頸部重量約6錢8分之金項鍊1條，丙○○○因突遭戊○○拉扯，重心不穩倒地，致受有左手手肘
    擦傷之傷害（傷害部分，未據告訴），戊○○搶奪金項鍊得
    逞後，迅速跨上本案機車，沿雲林縣北港鎮○○路右轉防汛
    道路接民生路，再左轉中山南路，右轉東引道方向逃逸。戊○○於當日晚間將所搶得之前述金項鍊持往位在嘉義縣朴子
    市○○路之大慶當舖典當，且於同年月22日將該項鍊贖回。
    嗣經警據報調閱現場附近監視錄影畫面，循線查獲，並在嘉
    義縣六腳鄉六南村173號戊○○租屋處扣得本案機車。
二、案經雲林縣警察局北港分局報請臺灣雲林地方法院檢察署檢
    察官偵查起訴。
    理  由
甲、程序部分：被告以外之人於審判外之陳述雖不符刑事訴訟法
    第159條之1至之4等4條之規定，而經當事人於審判程序同意
    作為證據，法院審酌該言詞陳述或書面陳述作成時之情況，
    認為適當者，亦得為證據；當事人、代理人或辯護人於法院
    調查證據時，知有刑事訴訟法第159條第1項不得為證據之情
    形，而未於言詞辯論終結前聲明異議者，視為有前項之同意
    ，同法第159條之5定有明文。其立法意旨在於傳聞證據未經
    當事人之反對詰問予以核實，原則上先予排除。惟若當事人
    已放棄反對詰問權，於審判程序中表明同意該等傳聞證據可
    作為證據；或於言詞辯論終結前未聲明異議，基於尊重當事
    人對傳聞證據之處分權，及證據資料愈豐富，愈有助於真實
    發見之理念，且強化言詞辯論主義，使訴訟程序得以順暢進
    行，上開傳聞證據亦均具有證據能力。本案被告戊○○於原
    審及本院審理程序時就檢察官所提之證據，均同意作為證據
    使用（詳原審卷第23頁、本院97年6月10日筆錄），本院審
    酌該等文書作成之形式，尚無瑕疵、並與待證事實具有關聯
    性等情況，認為適當，應認得為證據，揆諸前開說明，就本
    案所引用之供述書面證據均具有證據能力。
乙、實體部分：
    一、訊據上訴人即被告戊○○固不否認於96年8月10日下午6
        時至7時許，曾經將1條金項鍊拿去大慶當舖典當，復於
        同年月22日下午6時許前往大慶當舖贖回，並於96年8月
        27日為警查獲時，身著黑色上衣、白布鞋，復在伊嘉義
        縣六腳鄉六南村六南173號租屋處內，為警扣得本案機
        車等情，惟矢口否認有上開搶奪之犯行，辯稱：96年8
        月10日下午3時許，伊並無駕駛車牌號碼XG C-113號重
        型機車在雲林縣北港鎮○○路77號前，搶奪丙○○○之
        項鍊，亦未騎該車前往大慶當舖典當，至伊拿去大慶當
        舖典當之金項鍊，係向楊明宗借用典當，並非丙○○○
        所有之金項鍊，另本案機車亦係楊明宗於96年8月26日
        騎至其上開租屋處借伊，伊並未騎乘過本案機車等語。
    二、查本案機車為胡鏞所有，於96年7月25日晚間10時許，
        在高雄市左營區臺鐵新站前所失竊乙事，業經胡鏞於警
        詢時指述明確，有其警詢筆錄在卷可稽（詳嘉民警偵字
        第0960083894號卷第17至18頁），本案機車復於96年8
        月27日為警在嘉義縣六腳鄉六南村六南173號被告租屋
        處內尋獲，為被告供認屬實，復有本案機車查獲照片1
        紙在卷可考（附於原審卷第8頁、警卷第28至30頁）。
        再被告於96年8月10日持金項鍊1條至大慶當舖典當，另
        於同年月22日贖回之事，為被告所供認，並經大慶當舖
        負責人丁○○於原審及本院證述明確，復有當票1紙、
        大慶當舖現場監視錄影畫面翻拍相片1紙附卷可按（附
        於原審卷第6頁、第7頁、第60頁至第62頁、警卷第24頁
        至第25頁、警卷第18頁），以上事實，應可認定。
    三、被告雖以前詞置辯，惟查：
        (一)被告確於上開時、地駕駛機車假借詢問對面有無人
            居住為由，搶奪丙○○○頸上項鍊之事實，業據被
            害人丙○○○於警訊時明確指稱：「當時我坐在門
            口休息，該名搶嫌騎機車靠近我，問我對面有沒有
            人住，我回答，該名搶嫌就出手搶我脖子上之黃金
            項鍊，我雙手抓住該名搶嫌，該名搶嫌把我拖行至
            馬路後我不支倒地，手臂及膝蓋均受傷，該名男子
            就騎機車離去」、「該名男子我不認識，身穿黑色
            上衣及黑色長褲，騎黑色機車，戴黑色安全帽 (隨
            即改稱對黑色安全帽之陳述錯誤)，身高約170公分
            」、「我所遭搶奪之黃金項鍊，是由許多心型形狀
            所結合而成的項鍊」 (詳警卷第10頁至第13頁)，
            經警調閱嫌犯駕車路線之監視影帶畫面，即明確指
            認係被告無誤 (詳警卷第16頁)。復於原審理時具
            結證稱：於96年8月10日下午3點多，當時我剛睡醒
            坐我家門邊，被告先騎車經過，到了下面的雙叉路
            口，再轉回頭，把機車停在馬路上，距離我約230
            公分，被告戴安全帽，沒有口罩，被告就下車走到
            我旁邊，問我對面有沒有人，我沒有回應，他就伸
            手過來拉我的金項鍊，我人被拉倒趴在馬路上，左
            手手肘有破皮流血，他就回去騎機車，從我家前面
            的仁和路往北邊走，右轉到防汛道路、堤防邊逃走
            了等語（詳原審卷第55頁至第59頁)，因被告當時
            頭戴半罩式安全帽、且未著口罩，並與丙○○○面
            對面講話，近距離接觸，丙○○○有充足之時間觀
            察及記憶其面容，自無誤認之可能。況依陳吳指
            訴被告逃逸路線之各該路口監視錄影器攝錄，確有
            被告駕駛機車通過，有各該路口監視錄影器所攝翻
            拍相片8張附卷可證（附於警卷第19頁至23頁），
            復經原審勘驗錄影光碟內容顯示：於96年8月10日
            下午3時29分許，1名頭戴淺色半罩式安全帽，身著
            黑上衣、黑長褲、白鞋，皮膚黝黑，從側身背後乃
            身材較為瘦小的男子，駕駛本案機車，由監視器左
            方移動至監視器右方，消失後即未再出現等情，核
            與警卷第19頁所示騎乘重型機車之黑衣男子之翻拍
            照片一致，機車車號、車型也顯示與本案機車相同
            （皆為XGC-113號），足證在被告租屋處所扣得本
            案機車，確為行搶者當時所持用之交通工具，該名
            男子之背部體材及穿著，亦與被告經查獲時身穿黑
            衣、白布鞋相符，足認被告當時駕駛本案機車出沒
            於案發現場，甚為明確。
        (二)丙○○○遭搶之金項鍊1條帶有墜飾1枚，項鍊金質
            部分為1顆顆小桃型金飾串連而成，金質部分約7錢
            ，墜飾部分為玉質四角型佛祖，外框金邊加蓋樣式
            ，墜飾為丙○○○另行添置，非購買之時已有等情
            ，為丙○○○於原審審理時證述翔實（詳原審卷第
            56頁），核與大慶當舖負責人丁○○於原審審理時
            具結證稱：被告當時典當之金項鍊，金質部分經秤
            重後為6錢8分，為桃型環環相扣串連而成，另外有
            1個玉質佛祖造型、附外框之墜子之情節相符（詳
            原審卷第62頁至63頁）。被告當時前往大慶當舖典
            當之金項鍊外型、樣式及重量，均與丙○○○遭搶
            之項鍊特徵相符，佐以丙○○○之金項鍊，係其個
            人另以其他墜飾搭配而成，非市售已配有墜子之項
            鍊，堪認被告持往典當之項鍊應屬丙○○○遭搶之
            金項鍊無誤。
        (三)至被告辯稱：本案機車及其所典當之金項鍊均向楊
            明宗所借云云，惟查：
            (I)據楊明宗於原審詰問時具結後明確證稱：其與
                被告認識至少有8年，被告亦知其姓名，其沒
                有金項鍊，也沒有借過被告，因為被告知道其
                沒有錢，不可能向其借金項鍊，其亦無將本案
                機車借與被告（詳原審卷第67頁、第69頁、第
                71頁)，參以被告於96年8月27日、同年月29日
                警訊中供稱：典當之金項鍊及本案機車皆係向
                綽號阿宗之人所借得，不清楚該綽號阿宗之人
                真實姓名，也無法聯絡。至97年1月5日檢察官
                偵訊時始供稱「阿宗」即為楊明宗，惟原審審
                理時供認96年8月29日在嘉義縣朴子分局所製
                作第2次筆錄之時，楊明宗有在場（詳原審卷
                第73頁），而楊明宗於原審審理時證稱：當時
                警察叫伊過去接受訊問，其有過去（詳原審卷
                第73頁），則被告於96年8月29日已在警局見
                過楊明宗，也有機會告知警察「阿宗」即為在
                場之楊明宗，竟供稱其不知道「阿宗」之姓名
                年籍資料，遲至交保後於97年1月5日向檢察官
                陳報「阿宗」即為楊明宗，顯見其所供不實。
                再被告於原審審理時供認其已有臺機車可供騎
                用（詳原審卷第7頁），實無必要再行向他人
                借用之理，是被告辯稱向「阿宗」借取機車乙
                情，亦與事理相悖。
            (II)被告於原審與楊明宗詰問後，改稱係楊明宗為
                脫免個人責任云云。但丙○○○及丁○○於原
                審審理時均證稱楊明宗並非當時搶奪或典當金
                項鍊之人（詳原審卷第57頁、第61頁）。且楊
                明宗身材高大浮胖，被告身型瘦小結實，有2
                人照片在卷可考（附於偵卷第7頁至第8頁、警
                卷第15頁），顯見2人身影差異極大，證人並
                無錯誤指認的可能。楊明宗之體型、樣貌亦與
                監視錄影器所拍得之人完全不同，楊明宗並非
                搶奪丙○○○所有金項鍊後再持之前往大慶當
                舖典當之人，亦甚明確。
        (四)被告又辯稱：伊身高164公分，並未有丙○○○所
            指證之170公分，其先前左腳有斷裂，不能跑步，
            也不能穿長褲云云。惟原審審理時審判長命被告起
            立走動，並告知丙○○○在庭之被告可能並非下手
            行搶之人，丙○○○仍於原審審理時堅證確定搶奪
            伊金項鍊之人，的確是被告，體型也跟被告一樣（
            詳原審卷第58頁）。再當時丙○○○僅係目視被告
            身高，並非持精密儀器測量，自難確切說明被告之
            身高，又當時被告停置機車處與丙○○○間之距離
            約230公分，為丙○○○於原審審理時證稱明確（
            詳原審卷第230頁），被告僅需步行3至4步，隨可
            回至機車上，對照丙○○○當時也因為拉扯金項鍊
            之力量趴倒在地，被告有充足時間逃逸，不需奔跑
            離開現場。況被告於96年8月22日至大慶當舖贖回
            金項鍊之時，乃能推開大慶當舖之門步入其內，亦
            經原審當庭勘驗大慶當舖內之監視錄影光碟無誤（
            詳原審卷第75頁），足證被告於96年8月22日之時
            沒有跛腳徵狀，衡諸骨折並非可能在短短數日內即
            可痊癒，則被告於96年8月10日之時，行動亦無不
            便，故被告辯稱其當時左腳斷裂、無法跑步云云，
            亦不足取。
        (五)被告再辯稱：伊當時至大慶當舖典當金項鍊時，並
            非丁○○出面接待，果若其持之典當的金項鍊係搶
            奪而來，必定會有斷裂，而惹起大慶當舖之疑慮致
            不能典當云云。惟丁○○於原審審理時，被告當時
            也親自在場踐行其對質詰問證人丁○○之權利，並
            對其證詞表示意見，被告均未質疑丁○○並非當時
            在場收取金項鍊之人，若被告可確定丁○○非與其
            接洽之人，為何會不當場質問，反而遲至97年4月
            15日審理時被告始辯稱：當時不是丁○○收當，顯
            與常情不符，再據丁○○於原審及本院審理時證稱
            ：其為大慶當舖負責人，通常只有晚上在店內，比
            較少接洽客人，所以對被告有印象，該小桃型金飾
            串連而成之項鍊確為被告持以典當無誤（詳原審卷
            第61頁、本院97年6月19日筆錄），故被告稱當日
            非丁○○收當，自難採信。又被告當日拉扯掛於丙○○○脖子之金項鍊僅重約6錢8分，並非粗大，於
            拉扯過程中，必然由金項鍊最細緻、脆弱之部位斷
            裂，而這個部位應屬金項鍊拆解、接合之處，則被
            告再持之向大慶當舖典當之時，也因為金項鍊斷裂
            處，就是原本金項鍊可以解開、接合部位，所以不
            會特別引人注意，故丁○○於原審審理時證稱當時
            其不記得金項鍊有無斷裂等語（詳原審卷第62頁）
            ，並不悖常情，不得僅以丁○○證稱金項鍊沒有斷
            裂，遽以認定被告持之典當的金項鍊並非當日所行
            搶所得，無從以此對被告為有利之認定。
        (六)被告請求傳訊證人甲○○擬證明其於每月10日下午
            拿房租去給房東甲○○，不可能於96年8月10日下
            午3時許，在雲林縣北港鎮○○路77號前搶取丙○○○項鍊，惟據證人甲○○於本院審理時結證供稱
            ：「戊○○是否每月10日拿水電補貼費給我太太我
            不清楚，時間亦記不清楚，他拿來後，馬上就離去
            」 ( 詳本院97年7月10日筆錄)，上開證言縱令屬
            實，亦不能為被告有利之證明，並予敘明。
        (七)綜所述，足見丙○○○指認當時行搶之人確為被告
            ，應堪採信，被告辯稱其非當時監視錄影器所攝得
            之人，亦未搶奪丙○○○所有之金項鍊云云，自不
            足取，本案事證明確，被告犯行堪以認定，應予依
            法論科。
    四、查被告意圖為自己不法之所有，而搶奪他人之動產，核
        其所為，係犯刑法第325條第1項搶奪罪。原審審理結果
        ，認被告之罪證明確，適用上開條文並審酌被告前有賭
        博、公共危險、妨害自由等前科，有其臺灣高等法院被
        告前案紀錄表在卷可稽，並自承曾擔任限期役之警員，
        8年，理應矯正民風，保衛鄉里，遵守法治，乃竟駕駛
        贓車，搶奪年老人項鍊，事後又要求楊明宗為其承擔本
        案刑責，毫無悔意等一切情狀，量處有期徒刑二年六月
        ，認事用法俱無不合，量刑亦稱妥適，被告上訴意旨否
        認犯罪，指摘原判決不當，並無可取，為無理由，應予
        駁回。
丙、據上論斷，應依刑事訴訟法第368條，判決如主文。
本案經檢察官江守權到庭執行職務。
中    華    民    國    97    年    7     月    17    日
                  刑事第五庭  審判長法  官  楊明章
                                    法  官  楊子莊
                                    法  官  戴勝利
以上正本證明與原本無異。
如不服本判決，應於收受本判決後十日內向本院提出上訴書狀。
其未敘述上訴理由者並得於提起上訴後十日內向本院補提理由書
狀（均須按他造當事人之人數附繕本）「切勿逕送上級法院」。
                                    書記官  陳淑貞
中    華    民    國    97    年    7     月    17    日
附錄：本案論罪科刑法條全文：
刑法第325條：意圖為自己或第三人不法之所有，而搶奪他人之
             動產者，處6月以上5年以下有期徒刑。
             因而致人於死者，處無期徒刑或7年以上有期徒刑
             ，致重傷者，處3年以上10年以下有期徒刑。
             第1項之未遂犯罰之。


司法院資訊處製作；財團法人民間司法改革基金會備份。
